臺灣桃園地方法院民事判決　　　　　　 94年度國字第14號
原　　　告　丁○○
　　　　　　丙○○
　　　　　　乙○○
共　　　同
訴訟代理人　許啟龍律師
共　　　同
複 代 理人　許淑玲律師
被　　　告　桃園縣政府
法定代理人　甲○○
訴訟代理人 林姿瑛律師
上列當事人間請求國家損害賠償事件，本院於民國96年8月23日
言詞辯論終結，判決如下：
    主     文
被告應給付原告新台幣伍拾玖萬壹仟壹佰陸拾伍元，及自民國九
十三年十月十二日起至清償日止，按年息百分之五計算之利息。
原告其餘之訴駁回。
訴訟費用由被告負擔百分之四十，餘由原告負擔。
本判決第一項於原告以新台幣壹拾玖萬壹仟元供擔保後得假執行
; 但被告以新台幣伍拾玖萬壹仟壹佰陸拾伍元為原告預供擔保，
得免為假執行。
原告其餘假執行之聲請駁回。
    事實及理由
壹、程序方面
  一、按依國家賠償法請求損害賠償時，應先以書面向賠償義務
      機關請求之；賠償義務機關拒絕賠償或自提出請求之日起
      逾30 日 不開始協議或自開始協議之日起逾60日協議不成
      立時，請求權人得提起損害賠償之訴。國家賠償法第10條
      第1 項、第11條第1 項分別定有明文。查本件原業於民國
      93年10月11日向被告請求國家賠償，而被告於收受其請求
      書後，於94年3 月16日以府法賠字第09400 65590 號函覆
      拒絕賠償等情，業據原告提出桃園縣政府拒絕賠償理由書
      影本1 件附卷可稽，為被告所不爭執，堪認原告業已踐行
      請求國家賠償之先行協議程序。
  二、按因合夥事務而涉訟者，除由執行業務之合夥人代表合夥
      為原告或被告外，應由全體合夥人為原告或被告，其當事
      人之適格，始無欠缺（最高法院82年度台上字第806 號判
      決參照）。查本件以合夥人全體為原告提起訴訟，其當事
      人適格，核無欠缺。
  三、按訴狀送達後，原告不得將原訴變更或追加他訴。但擴張
      或減縮應受判決事項之聲明者、或該訴訟標的對於數人必
      須合一確定時，追加其原非當事人之人為當事人者，不在
      此限，民事訴訟法第255 條第1 項第3 款、第5 款分別定
      有明文。查本件原告間既主張合夥關係，而合夥財產為其
      公同共有（民法第668 條參照），原告於訴訟進行中追加
      原告即合夥人乙○○，訴訟標的對原告實有合一確定之必
      要；另原告訴之聲明原為「被告應給付原告新台幣（下同
      ）4,272,847 元及自起訴狀繕本送達之翌日起至清償日止
      ，按年息5%計算之利益」，後於訴訟進行中減縮為「被告
      應給付原告1,405,507 元及自93年10月11日起至清償日止
      ，按年息5%計算之利息。」，揆諸首揭規定，原告所為訴
      之追加及減縮訴之聲明，核無不合，應予准許。
貳、實體方面
  一、原告起訴主張：其等於92年間因計畫合夥經營花卉農場，
      而在原告丁○○所有坐落於桃園縣大溪鎮○○○○段第94
      之47及第98之26地號（下稱系爭土地）共同出資興建「無
      牆鋼架造」建物（下稱系爭建物），並以原告丁○○為起
      造人申請建造執照，並於92年10月13日經桃園縣大溪鎮公
      所核准。嗣原告依法領照開工，並於施工之時依規定張貼
      施工告示牌及建照影本，於系爭建物施作相當程度時，被
      告工務局查報人員竟於同年12月25日下午在系爭建物工程
      人員收工後，被告未依違章建築處理辦法第4 條第2 項、
      桃園縣政府執行違章建築拆除作業要點修正條文第5 條第
      1 項規定查證、實際勘查，或經勒令停工不從後始拆除，
      詎即以系爭建物為違章建築為由，張貼拆除公告，旋即於
      同年12月26日早上，被告工務局違章建築拆除大隊即違法
      拆除系爭建物，復張貼公告時間至拆除時間，僅1 日時間
      ，被告未給予原告異議及反應時間，未盡通知義務，造成
      原告損害，爰依國家賠償法第5 條請求被告賠償其損失等
      情；並聲明：（一）被告應給付原告1,405,507 元及自93
      年10月11日起至清償日止，按年息5%計算之利息。（二）
      原告願供擔保請准宣告假執行。
  二、被告則以：原告領有合法建照，惟桃園縣大溪鎮鎮公所（
      下稱大溪鎮公所）未向被告備查，致被告所屬工務局並未
      知悉，且原告未依桃園縣建築管理自治條例第22條前段（
      下稱系爭條例）於施工地點周圍明顯處張掛或張貼系爭建
      物之建築執照影本等事項，其與有過失之行為，致被告所
      屬工務局無從依外觀知悉其建築用途，無法認定為程序違
      建，而於92年12月25日巡查時，被告所屬工務局人員即認
      定系爭建物為違反建築法第25條未領有建照之實質違建，
      依法張貼拆除單，斯時被告並未提出異議，即於同年12月
      26 日10 時50分許，執行拆除作業，是被告非可歸責，程
      序亦未違法。復原告丙○○為實際出資興建系爭建物者，
      其非自耕農，未能申請建築系爭建物，系爭土地之建照等
      申請者均係原告丁○○，則原告丙○○未經許可即擅自興
      建，其系爭建物自屬違章建築。再原告未能舉證證明其合
      夥關係，又相關建照、使用等申請書經核准同意使用之對
      象僅原告丁○○本人，不及於他人，原告未依法興建系爭
      建物，其建築亦不合法等情資為抗辯; 並聲明：（一）原
      告之訴及其假執行之聲請均駁回。（二）如受不利之判決
      ，願供擔保請准免為假執行之宣告。
  三、兩造不爭執之事實：
   （一）桃園縣政府工務局拆除隊（下稱被告所屬人員）為依
         法令從事於公務之公務員，被告為其所屬機關。
   （二）原告丁○○領有大溪鎮公所核發之92年10月13日溪鎮
         字農建字第1094號「桃園縣大溪鎮實施區域計畫地區
         農業設施建造執照」，得在系爭土地上興建無牆鋼架
         造建物，作為花卉栽培溫室。
   （三）被告所屬人員於92年12月25日，以系爭建物為違章建
         築為由，張貼拆除公告，並於翌日上午，拆除系爭建
         物。
   （四）被告已將非縣政府所在地之大溪鎮，適用建築法之地
         區，非供公眾使用之建築物或雜項工作物，委由大溪
         鎮公所依規定核發執照。
  四、得心證之理由：
      本件兩造所爭執之處，應在於：（一）原告間是否成立合
      夥？是否均得請求國家賠償？（二）系爭建物是否為違章
      建築？被告所屬人員執行系爭建物之拆除作業，有無違背
      法令或故意過失？（三）原告所得請求賠償之數額若干？
      是否與有過失？茲如下述：
    （一）原告間是否成立合夥？是否均得請求國家賠償？
      1.按稱合夥者，謂二人以上互約出資以經營共同事業之契
        約。前項出資，得為金錢或其他財產權，或以勞務、信
        用或其他利益代之。民法第667 條第1 項、第2 項分別
        定有明文。次按合夥為諾成契約，苟經合法表示入夥意
        思，則股金是否實交，股票是否收執，均非所問，復除
        當事人間有以作成書據為成立要件之約定外，苟2 人以
        上已為互相出資以經營共同事業之約定，雖未訂立書據
        ，其合夥亦屬成立（最高法院32年上字第4718號、22年
        上字第1442號、18年上字第2524號判例參照）。查本件
        原告丁○○除負責申請合夥事務之相關證照外（此有桃
        園縣大溪鎮實施區域計畫地區農業設施建造執照溪鎮字
        農建字第1094號建築執照、非都市土地農牧用地農業設
        施容許使用申請書、農業設施容許使用計畫書、桃園縣
        大溪鎮公所92年9 月9 日溪鎮農字第09200184 41 號函
        影本各1 份為證）外，並參與系爭建物興建工程及出資
        ，有祥鑫興業股份有限公司（下稱祥鑫公司）預拌混凝
        土請款單影本1 紙、祥鑫公司預拌混凝土送貨單影本2
        紙附卷可稽；且原告亦主張：系爭建物係由原告3 人合
        夥出資興建，丙○○佔50% ，丁○○15% ，乙○○佔
        35% ，總出資額為300 萬元等語（見本院卷94年7 月21
        日言詞辯論筆錄），衡酌原告3 人既已約定合資於系爭
        土地上興建系爭建物，作為花卉溫室栽培，以共同經營
        花卉農場為其共同目的，依上揭說明，其合夥契約即已
        成立。
      2.雖被告辯稱：從租賃契約、存證信函、估價單可明原告
        丙○○為唯一出資興建人。且原告丁○○曾陳明系爭土
        地無出租亦無委託經營，原告間非合夥，且申請使用對
        象僅限於有自耕能力之原告丁○○云云，並提出證明書
        、非都市土地農牧用地農業設施容許使用申請書、農業
        設施容許使用計畫書、桃園縣大溪鎮公所92年9 月9 日
        溪鎮農字第0920018441號函影本各1 份為佐。惟查原告
        間之合夥契約既已成立，則原告間究否已為出資或其出
        資之方式、種類為何，均無礙於合夥契約之成立。次查
        上揭證明書係於92年7 月30日所出具，然原告丁○○係
        於92年10月13日為系爭建物建造執造之申請，有大溪鎮
        實施區域計畫地區農業設施建造執照溪鎮字農建字第10
        94號建築執照影本1 在卷足稽，是原告丁○○縱前未有
        委託經營行為，亦難憑此據斷其後未有共同委託經營之
        行為；復土地法第30條、第30條之1 有關農地自耕農之
        限制，已於89年1 月26日修正刪除，查該規定僅係農地
        移轉之限制，尚非農地使用之限制，本件原告既以共同
        經營花卉農場之共同經營目的，興建系爭建物作為花卉
        栽培溫室之農業設施，無悖於前揭核發農牧用地容許使
        用之目的，而申請人亦為合夥人之一原告丁○○，實無
        悖離核准使用範圍，是被告此部分之抗辯尚難採信。
      3.按合夥之通常事務，得由有執行權之各合夥人單獨執行
        之，復按各合夥人之出資及其他合夥財產，為合夥人全
        體之公同共有。民法第671 條第3 項、第668 條分別定
        有明文。次按被委任執行合夥事務之合夥人，於依委任
        本旨執行合夥事務之範圍內，代表合夥與第三人所為之
        行為，直接對於合夥人全體發生效力（參照最高法院22
        年上字第1640號、18年上字第959 號判例）。查原告等
        興建系爭建物係供花卉溫室栽培之用，以利共同經營花
        卉農場，自屬合夥財產，為原告公同共有，則系爭建物
        遭被告所屬人員拆除致原告財產權受有損害，原告3 人
        自得向被告請求損害賠償無訛。原告丙○○、乙○○雖
        非系爭建物之建照申請人，然衡諸原告間既以共同經營
        花卉農場為合夥目的，則關於系爭土地上興建作為花卉
        溫室栽培之系爭建物之興建、建照之申請等事項，為合
        夥之通常事務，原告即合夥人丁○○自得單獨申請建照
        無疑，並有大溪鎮實施區域計畫地區農業設施建造執照
        溪鎮字農建字第1094號建築執照影本1 紙附卷可稽，且
        其效力及於全體合夥人，是本件系爭建物申請人雖僅原
        告丁○○1 人，仍無礙原告丙○○、乙○○之請求。準
        此，原告間成立合夥契約，自得均向被告請求國家賠償
        。
  （二）系爭建物是否為違章建築？被告所屬人員執行系爭建物
        之拆除作業，有無違背法令或故意過失？
      1.按違反建築法第25條規定擅自建造者，處以建築物造價
        千分之50以下罰鍰，並勒令停工補辦手續；必要時得強
        制拆除其建築物，93年1 月30日修正前建築法第86條第
        1 款定有明文。次按違章建築查報人員遇有違反建築法
        規之新建、增建、改建、修建情事時，應立即報告主管
        建築機關處理，並執行主管建築機關指定辦理之事項。
        主管建築機關因查報、檢舉或其他情事知有違章建築情
        事而在施工中者，應立即勒令停工。違章建築查報及拆
        除人員，於執行職務時，應佩帶由直轄市、縣（市）政
        府核發之識別證；拆除人員並應攜帶拆除文件。復按直
        轄市、縣（市）主管建築機關，應於接到違章建築查報
        人員報告之日起5 日內實施勘查，認定必須拆除者，應
        即拆除之。認定尚未構成拆除要件者，通知違建人於收
        到通知後30日內，依建築法第30 條 之規定補行申請執
        照。違建人之申請執照不合規定或逾期未補辦申領執照
        手續者，直轄市、縣（市）主管建築機關應拆除之，違
        章建築處理辦法第4 條、第5 條亦均訂有明文。因此，
        認定建物是否為違章建築，公務機關事前之查報、實施
        勘查為其必踐行之行政行為。
      2.按建築物非經申請直轄市、縣（市)(局）主管建築機關
        之審查許可並發給執照，不得擅自建造或使用或拆除。
        建築法第25條第1 項定有明文。次按所稱違章建築，為
        建築法適用地區內，依法應申請當地主管建築機關之審
        查許可並發給執照方能建築，而擅自建築之建築物。違
        章建築處理辦法第2 條亦定有明文。執是，所謂違章建
        築，係指為建築法適用地區內，未依法申請當地主管建
        築機關之審查許可並發給執照而為建築之建築物。則主
        管機關查報、實施勘查重點，除系爭建物是否有違反建
        築法規之新建、增建、改建、修建情事外，系爭建物是
        否領有合法建築執照，益是審核重點。查本件被告已依
        建築法第27條將非縣政府所在地之大溪鎮，適用建築法
        之地區，非供公眾使用之建築物或雜項工作物，委由大
        溪鎮公所依規定核發執照，為被告所自認，而原告前於
        92 年10 月13日已向大溪鎮公所取得建照執照，亦為兩
        造所不爭執，準此，原告於系爭土地興建系爭建物，係
        屬合法建築無疑。
      3.本件被告係經原告異議，向大溪鎮公所函查後，始知系
        爭建物有合法建照存在之事實，為被告所自認（見本院
        卷94年9 月29日言詞辯論筆錄），承前述，被告未事先
        查察系爭建物是否有合法執照存在，未確實踐行查報工
        作，顯有過失。雖被告辯稱：大溪鎮公所未向伊所屬工
        務局為備查，致伊未為查證云云。然按鄉、鎮（縣轄市
        ）公所核發執照，應每半年彙報縣（局）政府備案，建
        築法第27條後段定有明文。依此規定，則鄉、鎮公所僅
        「每半年」始有彙報縣市政府之義務，而非每核准1 件
        申請案即須向縣市政府備案，故在鄉鎮公所依法彙報縣
        市政府前，仍有眾多已合法申請而未備案之案件，且備
        案僅通知之性質，無實際法之效力，則建築是否已申請
        合法建照，被告所屬人員本有向鄉、鎮公所查詢之義務
        。查本件系爭建物是否核發建築執造既屬鎮公所之職責
        ，執是，系爭建物是否領有合法建照，被告所屬人員本
        有向系爭建物所在之大溪鎮公所查證之義務，無以其未
        備查為由而卸責之餘地。
      4.另違章建築雖有所謂程序違建及實質違建，前者即指其
        建築物之位置、高度、結構、與建蔽率等均不違反當地
        都市計畫及建築法令，且獲得土地使用權，僅於程序上
        疏失，未領建築執照，擅自興工者，此得以補照補正其
        瑕疵 (內政部64年10月17日台內營字第656943號函參照
        ），並有內政部95年1 月23日內授營中字第0940013027
        號函附卷足參;後 者，係指有妨害公共安全、公共交通
        、公共衛生及市容觀瞻之建築，不得以補辦建照等手續
        補正其瑕疵（建築法第1 條、行政法院79年度判字第13
        24號、78年度判字第1369號、72年度判字第926 號判決
        參照）。然相較於前揭法令所揭示之意涵，即知原則上
        領有合法建照者，尚非違章建築，例外情形，僅於有悖
        公共安全、公共交通、公共衛生及市容觀瞻之建築者，
        始為違章建築。惟無論係前者亦或是後者，均須實地測
        量、勘查始能確知，尚非查報人員可片面認定。
      5.雖被告抗辯：原告未依系爭條例於施工地點周圍明顯處
        張掛或張貼系爭建物之建築執造影本等事項，致被告所
        屬工務局無從依外觀知悉其建築用途，無法認定為程序
        違建，而於巡查時，被告所屬人員即認定系爭建物為違
        反建築法第25條未領有建照之實質違建云云。承前述可
        知，縱屬程序違建，未領有建照，仍得以補辦建照以補
        正其瑕疵，若屬實質違建，公務機關仍須為實地勘查系
        爭建築是否有悖前述建築目的。但查本件被告僅出具稽
        查通知單，有桃園縣政府處理興建中違章建築聯合稽查
        通知單影本1 紙、系爭建物拆除前、後照片影本8 張在
        卷可參，觀諸上揭稽查通知單上違建人欄竟記載「違建
        所有人」，違建地點欄亦僅記載「大溪鎮台四線崁津橋
        與大溪橋間」，而未積極查證違建人以勒令停工或處以
        罰鍰；且未查證違建地點之門牌或坐落土地，如何從機
        關內部查證是否已核發執照？且嗣後亦無會勘紀錄，又
        無測量圖，即認定系爭建物為實質違章建築，顯屬輕率
        。原告固主張其業已於施工地點周圍明顯處張貼系爭建
        物之建築執造影本等事項云云，有照片影本1 張附卷為
        佐，然觀之該照片所張貼告示係附著於鐵門設施上，但
        查系爭建物拆除前之照片，系爭建物僅有鋼架設施，並
        無鐵門設置，有系爭建物拆除前照片1 張在卷足憑，則
        原告主張不足採信。惟原告固未於施工地點周圍明顯處
        張掛或張貼系爭建物之建築執造影本等事項，然原告此
        舉，僅係違反系爭條例之告知協力義務，並未違背建築
        目的之公共安全、公共交通、公共衛生及市容觀瞻，尚
        難據而憑此認定為「實質違章建築」，被告亦於言詞辯
        論時自認其所屬人員認定上確有失當之處等語（見本院
        卷95年9 月21日言詞辯論筆錄），益徵被告所屬人員未
        確實踐履實施勘查工作無訛。再者，被告所屬人員張貼
        拆除公告與實際拆除時間僅距1 日，衡情當事人尚無充
        分時間為抗辯之準備，顯非相當時間，亦難謂被告所屬
        人員已善盡告知義務。準此，系爭建物並非違章建築，
        係屬合法建物。被告所屬人員未確實依法踐履查證、實
        施勘查、勒令停工之工作，復未給予原告為抗辯之機會
        ，即率爾執行系爭建物拆除工作，顯屬不法，且有重大
        過失。
  （三）原告所得請求賠償之數額若干？是否與有過失？
      1.按當事人主張有利於己之事實者，就其事實有舉證之責
        任。但法律別有規定，或依其情形顯失公平者，不在此
        限。民事訴訟法第277 條前段定有明文。查原告主張損
        害賠償，此屬有利於己之事實，原告自應就此部分負舉
        證責任。揆諸原告所提出興建系爭建物支出費用之單據
        ，有多筆單據之「經手人」欄、「客戶簽收」欄均未予
        以簽收，有原告提出估價單影本4 紙、聯亞五金建材行
        翊宭工程有限公司出貨單影本7 紙、祥鑫公司預拌混擬
        土請款單影本1 紙為證（見本院卷第19至22頁、第24頁
        至第28頁、第29頁、第33頁至第34頁），則原告是否果
        有支出，尚有疑慮，原告亦未能舉證以實其說，是原告
        尚難憑此證明其已受損害之數額。按國家損害賠償，除
        依本法規定外，適用民法規定，次按國家負損害賠償責
        任者，應以金錢為之。但以回復原狀為適當者，得依請
        求，回復損害發生前原狀。國家賠償法第5 條、第7 條
        第1 項分別定有明文，復按債權人得請求支付回復原狀
        所必要之費用，以代回復原狀，民法第213 條第3 項亦
        定有明文。查本件系爭建物回復為被告所屬人員拆除前
        之興建狀況所需費用，經兩造同意，送請台北市結構工
        程工業技師公會（下稱台北結構公會）鑑定，鑑定結果
        認：將標的物回復至拆除前之興建狀況所需之施工費用
        約為591,165 元，有鑑定報告書1 份附卷可憑，衡酌台
        北結構公會係立場中立之第三人，鑑定經過，除指派其
        公會技師承辦外，並會同兩造訴訟代理人至系爭建物所
        在地會勘，將現況予以記錄、拍照存證，是其鑑定結果
        ，實可採信。
      2.雖原告爭執鑑定項目「型剛材料費」認其所出具歷次出
        貨單高達584,920 元，鑑定估算過低，且數量實有差距
        云云;被 告復稱其所屬人員僅將系爭建物推倒爾，鋼材
        仍留原地，原告無須另行添購重建，而未受損害云云。
        惟查，承前述，原告所出據之單據，尚難證其已支出費
        用，第查原告所爭執之數量差距，實為原告對鑑定指述
        單位誤解，蓋本件鑑定報告書所提具之標的物回復為拆
        除前之興建狀況所需費用概估表單位「T 」係「Ton 」
        之簡寫，指「噸」之意，尚非原告所稱單位「隻」之計
        算方式。又查被告將系爭建物全部推倒，雖將鋼材留置
        現場，然鋼材經被告推除，除原已嵌入地面鋼材，必已
        斷裂，其他鋼材業已遭毀損，何能就地取材施作？有鑑
        定標的物現狀照片6 張在卷可按，是被告抗辯亦不足採
        。
      3.原告雖亦爭執鑑定項目「鋼構架製作安裝費」、「混擬
        土」、「普通模板」、「鋼筋加工及組立」等未詳列說
        明所需人力、施作處及未見購置鋼筋材料費用、未對回
        復工程所需車輛、人力施作天數概估云云。然查本次鑑
        定僅就相關費用為概估，已明回復原狀所需之「必要費
        用」，鑑定內容並不包括將回復過程一一詳敘，且於「
        鋼構架製作安裝費」、「鋼筋加工及組立」、「鋪設混
        凝土地坪」、「原有殘留基腳清除」、「廢土處理」、
        「假設工程及現場整理」、「廢料清理及運費」等鑑定
        項目已將人力、運費計入，並就系爭建物之基腳墩柱清
        除及施作費用為估算，是原告主張無足採信。另原告主
        張地坪部分，有全部重新施作必要云云，惟損害賠償以
        填補損害為原則，回復原狀之費用，亦以「必要」為其
        限度，查台北結構公會既鑑定損壞部分僅24平方公尺需
        重新施作，承前述，即無全部重新施作之必要。雖被告
        亦爭執該地坪損毀非其所為云云，然衡酌被告所屬人員
        若未違法拆除系爭建物，被告即無需承擔回復原狀所須
        風險; 再本件鑑定內容僅係鑑定「回復原狀所須必要費
        用」，尚與系爭建物所在地現有狀況之毀損究係自然風
        化或係人為因素無涉，是被告所辯不足採信。
      4.按損害之發生或擴大，被害人與有過失者，法院得減輕
        賠償金額，或免除之，重大之損害原因，為債務人所不
        及知，而被害人不預促其注意或怠於避免或減少損害者
        ，為與有過失，民法第217 條第1 項、第2 項定有明文
        ；復按建造執照、雜項執照、拆除執照等核准之工程圖
        樣及說明書應置於施工地點。並應影印執照一份張掛或
        張貼於施工地點之明顯處所，桃園縣建築管理自治條例
        第22條前段亦定有明文。查原告未於施工地點周圍明顯
        處張掛或張貼系爭建物之建築執造影本等事項之事實，
        雖有違上揭公示之義務，然此僅係讓被告所屬公務員懷
        疑系爭建物是否為違章建築？需加以查證，浪費行政資
        源。本件若承辦公務人員能依法查證（詢問工地工人何
        人委託興建？所有權人是否有取得執照？查證機關內部
        核發檔案？等），即可「輕易」知悉本件系爭建物有取
        得執照，係合法建物，而不會發生本件之損害。是難認
        原告上揭違反公示之義務行為，與本件損害之發生或擴
        大有直接因果關係，是被告此部分之主張不足採信。
      5.另按國家損害賠償，除依本法規定外，適用民法規定，
        國家賠償法第5 條定有明文，復按以日、星期、月或年
        定期間者，其始日不算入，民法第120 條第2 項定有明
        文。查原告請求自被告收文日即93年10月11日起至清償
        日止，按年息5%計算之利息，然揆諸前揭法條意旨，被
        告收文日為「始日」應不計入，則原告請求自93年10月
        12日起至清償日止，按年息5%計算之利息範圍內，為有
        理由。
五、綜上所述，原告間依約定成立合夥，基於合夥財產為公同共
    有，自得均請求國家賠償無訛，本件系爭建物係合法建物，
    尚非違章建築，而被告所屬人員未確實踐履查報、實施勘查
    工作違背前揭建築相關法令，顯有重大過失。從而，原告依
    國家賠償法第5 條請求被告應給付原告591,165 元及自93年
    10月12日起至清償日止，按年息5%計算之利息部分，即屬有
    據，應予准許；至逾上開範圍之請求部分，則為無理由，應
    予駁回。本件原告勝訴部分，兩造分別陳明願供擔保請准宣
    告假執行或免為假執行，核無不合，爰分別酌定相當之擔保
    金額，予以准許。至原告敗訴部分，其假執行之聲請失所附
    麗，應併予駁回。
六、本件事證已臻明確，兩造其餘主張、陳述及所提證據，核與
    判決結果不生影響，爰不贅論，併此敘明。
七、據上論結，本件原告之訴為一部有理由，一部無理由。依民
    事訴訟法第79條但書、第85條第1 項、第390 條第2 項、第
    392 條第2 項，判決如主文。
中　　華　　民　　國　　96　　年     9　  月　  20    日
                 民事第一庭      法　官  吳爭奇
以上正本係照原本作成
如對本判決上訴，須於判決送達後20日內向本院提出上訴狀
中　　華　　民　　國　　96　　年　　9 　　月　　20　　日
                                書記官　梁麗雲
